臺灣花蓮地方法院民事判決
110年度花建簡字第5號
原      告  林采婕  
訴訟代理人  吳明益律師
            闕言霖律師                      
被      告  蔡欣言  


上列當事人間請求損害賠償事件，本院於民國111年6月15日言詞
辯論終結，判決如下：
    主    文
被告應給付原告新臺幣(下同)336,520元，及自民國110年2月23
日起至清償日止，按週年利率百分之5計算之利息。
原告其餘之訴駁回。
訴訟費用由被告負擔百分之77，餘由原告負擔。
本判決第1項得假執行。被告如以336,520元為原告預供擔保後，得免為假執行。
    事實及理由
一、原告主張：
　㈠緣被告於民國109年7月27日承攬原告位於花蓮縣○○鄉○里00街
    000巷00號房屋之整修工程(下稱系爭工程)，並簽訂「林宅
    房屋室內整修案」契約(下稱系爭契約)，原訂預算為新臺幣
    (下同)1,070,000元，後陸續追加至1,353,340元，預計完工
    日期為109年10月31日，後因工程進度遲延，兩造同意延後
    於同年12月中完工。
  ㈡詎料，被告遲至110年1月仍未完成系爭工程，原告先告知被
    告請求盡速完工且修補瑕疵，後因被告仍遲遲無法修補完成
    ，遂告知被告於110年1月24日就瑕疵與未完工部分，將委請
    他人統包處理，請被告撤出。
  ㈢原告就承攬報酬已陸續給付1,300,000元，尚有53,340元未給
    付，惟因被告施工未完成，且有大量瑕疵，非但毋庸將尾款
    補齊，尚應由被告支付下列損害賠償：
    ⒈施工瑕疵損害：310,100元
    ⒉遲延完工損害：35,000元　
      系爭工程於110年4月始裝修完成，原告於109年12月中至1
      10年4月間，約計3.5個月支付借住於弟弟家之補償金，共
      約35,000元，應認屬可歸責於被告遲延之損害，而得請求
      損害賠償。
    ⒊原告代墊被告支付廠商材料費用：1,620元
　  ⒋報價坪數超過實際坪數之損害：89,800元　　
  ㈣爰依民法承攬關係、不當得利及侵權行為損害賠償之規定起
    訴等語。並聲明：被告應給付原告436,520元，及自起訴狀
    繕本送達日至清償日止，按年息5%計算之利息。
二、被告則以：系爭工程因原告先施作其他工程導致工期延後、
    增加成本，且已明確告知由原告自行負責監造管理及施作，
    被告因無專業施工技術人員資格，僅從事設計及代尋覓施作
    廠商，故於驗收完畢後由各工種(班)辦理保固，而非被告辦
    理保固之責，本件並非統包，故被告無瑕疵擔保之責。另原
    告所列之瑕疵項目之報價，與市價不符，有浮報之嫌，就坪
    數相關項目之數量依據訪價施作工班之經驗、現場會勘及評
    估現場施工動線、空間大小、施作難易度後所得之數量並報
    價，已以通訊軟體LINE傳送詳細價目表，並明確告知數量有
    外加損耗之數量等語。並聲明：原告之訴駁回。
三、本件不爭執事項(見卷二第395-396頁)：
  ㈠兩造於109年7月27日就系爭工程所簽立之系爭契約，依簽約
    時序先後，可分為「契約一」、「契約二」。
  ㈡「契約一」(見卷一第21-34頁)之契約條款為被告所預擬繕打
    好的，僅於金額欄位及業主簽名欄預留空白。而此契約之工
    程總價是107萬元(手寫)、簽約日期為109年8月18日(已繕打
    好)，而契約內容第5點原內容為：「本案不包含工地現場監
    造及管理(由甲方即原告自行監造及管理)，驗收完畢後保固
    由各工種辦理保固兩年。」；被告並在(由甲方自行監造及
    管理)等字下方手寫：「乙方(即被告)於…現場施作前、中、
    後需至現場會同廠商確認施工方式」。嗣被告將上開「不」
    、「(由甲方自行監造及管理)」及手寫的：「乙方於…現場
    施作前、中、後需至現場會同廠商確認施工方式」等字劃掉
    ，並蓋印其指印確認。故該條款經兩造商議後之內容為：「
    本案包含工地現場監造及管理，驗收完畢後保固由各工種辦
    理保固兩年」。
  ㈢「契約二」(見卷一第187-209頁)之契約條款亦為被告所預擬
    繕打好的，僅於業主簽名欄預留空白，契約日期亦經預擬繕
    打為109年8月15日。而此契約之工程總價原繕打為1,298,30
    0元，後經被告修改為1,303,500元，並在修改處簽「蔡欣言
    」之名確認。而契約內容第5點繕打為：「本案乙方得協助
    甲方監造及管理，驗收完畢後保固由各工程辦理保固兩年。
    」等語。
  ㈣嗣系爭工程完工後，兩造結算工程款之金額為1,353,340元，
    原告並已給付與「契約二」相近的工程款共1,300,000元，
    迄今尚有工程尾款53,340元（此部分被告業以另訴【本院11
    0年度建字第13號】請求，非本件審酌範圍)未給付予被告。
  ㈤契約一、二中之均載明：預定開工日期為109年7月27日、預
    定完工日期為109年10月31日。⒋工程驗收：乙方於完工後應
    報請甲方驗收，甲方應會同乙方辦理正式驗收。⒍如有工程
    瑕疵，乙方應協助甲方安排工班於時間內修繕完竣。
  ㈥系爭契約之各項工程，係由被告找廠商施作，原告係將各期
    工程款交付被告，被告再給付給廠商。
  ㈦原告因其主張之瑕疵，業已自覓廠商修補而已支出工程款210
    ,100元。
　㈧本件預定完工日期為109年10月31日，但原告同意被告延到10
    9年12月中完工，然被告實際上至110年4月始完工。
　㈨原告因被告未於時間內完工，而借住陳宗仁處，並給付補貼
    款35,000元。
　㈩原告曾代被告支付廠商材料費1,620元，被告同意返還。
　系爭契約附表所載各「報價坪數」與「實測坪數」，有如民
    事準備㈣狀所列之落差(見卷二第197頁)，兩者價差為89,800
    元。
四、爭點之所在：
　㈠被告就系爭工程是否為統包而需承擔現場監造與管理及瑕疵
    擔保責任？　　
　㈡被告承攬系爭工程是否有施工瑕疵，而得由原告依民法瑕疵
    擔保或不完全給付之規定請求被告賠償？ 
  ㈢原告因被告承攬系爭工程有遲延完工之情事，致借住親友家
    而補貼親友35,000元，得否向被告求償？
　㈣原告主張被告未於合約書報價單中載明系爭工程之正確坪數
    ，致原告因坪數虛增致受有額外支付工程款之損害，有無理
    由？
五、本院之判斷：
　㈠按承攬者，謂當事人約定一方為他方完成一定之工作，他方
    俟工作完成給付報酬之契約；承攬人完成工作，應使其具備
    約定之品質及無減少或滅失價值或不適於通常或約定使用之
    瑕疵；工作有瑕疵者，定作人得定相當期限，請求承攬人修
    補之。承攬人不於前項期限內修補者，定作人得自行修補，
    並得向承攬人請求償還修補必要之費用；因可歸責於承攬人
    之事由，致工作逾約定期限始完成，或未定期限而逾相當時
    期始完成者，定作人得請求減少報酬或請求賠償因遲延而生
    之損害，民法第490條、第492條、第493條第1、2項、第502
    條第1項分別定有明文。次按無法律上之原因而受利益，致
    他人受損害者，應返還其利益。雖有法律上之原因，而其後
    已不存在者，亦同，民法第179條亦有規定。
　㈡本件被告就系爭工程負統包責任。
　　⒈本件被告雖辯稱系爭工程兩造已約定由原告自行負責監造
      管理及施作，被告因無專業施工技術人員資格，僅從事設
      計及代尋覓施作廠商，故於驗收完畢後由各工種(班)辦理
      保固，而非被告辦理保固之責云云。
　　⒉惟查：
　　　⑴本件兩造於109年7月27日就系爭工程所簽立之系爭契約
        ，其中「契約一」第5點之原內容為：「本案不包含工
        地現場監造及管理(由甲方即原告自行監造及管理)，驗
        收完畢後保固由各工種辦理保固兩年。」；被告並在(
        由甲方自行監造及管理)等字下方手寫：「乙方(即被告
        )於…現場施作前、中、後需至現場會同廠商確認施工方
        式」。嗣被告將上開之「不」、「(由甲方自行監造及
        管理)」及手寫的：「乙方於…現場施作前、中、後需至
        現場會同廠商確認施工方式」等字劃掉，並蓋印其指印
        確認。故該條款經兩造商議後之內容為：「本案包含工
        地現場監造及管理，驗收完畢後保固由各工種辦理保固
        兩年」，已如前揭三、㈠、㈡所述。足認被告雖曾有表明
        不願負現場監造及管理之責，惟為原告反對後，兩造已
        約定被告就其承攬之系爭工程應負現場監造及管理之責
        。
　　　⑵雖兩造嗣後簽訂之「契約二」第5點載明：「本案乙方得
        協助甲方監造及管理，驗收完畢後保固由各工程辦理保
        固兩年。」等語（見前揭三、㈢），惟本院審酌該契約
        條款係被告繕打，且依該條款文義，亦未免除被告之現
        場監造及管理之責；另審酌「契約一」、「契約二」之
        工程總價自「契約一」之1,070,000元調漲為「契約二
        」之1,303,500元，係因追加工程及工法變更所致，倘
        無此情形之工項，兩造仍維持原「契約一」之報價等情
        ，亦為兩造所不爭(見卷二第394頁)。衡情原告當無可
        能在未有追加工程及工法變更之其他工項工程款未有調
        降之情形下，仍於「契約二」同意免除被告現場監造及
        管理責任之理。綜上，上揭「契約二」第5點之約定，
        亦不足作為被告有利之證據。
　　　⑶又系爭契約之各項工程，均由被告找廠商施作，原告係
        將各期工程款交付被告，被告再給付給廠商等情，已如
        前揭三、㈥所述。足認被告顯立於統包之承攬人地位處
        理施作工班組成及工程款交付等事宜，自應負承攬人之
        責任。至被告辯稱其無專業施工技術人員資格云云，然
        此係行政管制問題，亦不因此影響被告得另覓合格之人
        施作系爭工程。是被告此部分所辯，顯不可採。
　　　⑷再審視系爭工程之價目表(見卷一第25-31頁)，可知系爭
        工程係依其工項、施作數量單位或坪數為估價，並無獨
        立之設計費，足認系爭工程之設計、監造、管理及工程
        費均包含在工程總價中，足認系爭工程係被告統包承攬
        。否則，倘如被告所辯由原告自行負責監造管理及施作
        ，則兩造僅需約定原告應給付被告之設計費金額即可，
        何需有上揭工程款之約定？益徵被告所辯不足採信。
　　⒊綜上，被告就系爭工程負統包責任，其所辯由原告自行負
      責監造管理及施作云云，顯不可採。
　㈢茲就原告各項請求審核如下：　　
    ⒈施工瑕疵損害部分，以210,100元為有理由。
      ⑴原告因系爭工程瑕疵，業已自覓廠商修補而已支出工程
        款210,100元等情，已如前揭三、㈦所述；又被告就系爭
        工程負統包責任，亦如上述，是被告就此部分之施工瑕
        疵，自應負瑕疵擔保責任，揆諸上揭㈠之說明，原告請
        求被告償還此部分之修補費用，自屬有據。
　　　⑵至原告主張瑕疵修補完成後，因與成品有差距，故尚100
        ,000元之瑕疵損害云云。本院審酌原告既已自行覓工修
        補，以現行室內裝修業之實況，當無不能修補至一般承
        攬品質之理，故倘有原告主張之修補成果與成品有差距
        之情，反倒是原告所僱修補工人之給付不具約定或一般
        品質，而與被告無涉，自難認原告此部分主張有理由。
　　　⑶綜上，原告主張施工瑕疵損害部分，以210,100元為有理
        由，逾此部分為無理由。　
    ⒉遲延完工損害35,000元部分，為有理由。　
      本件預定完工日期為109年10月31日，但原告同意被告延
      到109年12月中完工，然被告至110年4月始完工；原告因
      被告未於時間內完工，而借住陳宗仁處，並給付補貼款35
      ,000元等情，已如前揭三、㈧、㈨所述，揆諸上揭㈠之說明
      ，是原告此部分請求有理。
    ⒊原告代墊被告應支付廠商材料費1,620元部分，為有理由。
　　　原告曾代被告支付廠商材料費1,620元，被告並同意返還
      此部分款項等情，已如前揭三、㈩所述。是原告此部分請
      求自有理由。
　  ⒋報價坪數超過實際坪數之損害89,800元部分，為有理由。
      查系爭契約附表所載各「報價坪數」與「實測坪數」，有
      如民事準備㈣狀所列之坪數落差，兩者價差為89,800元等
      情，已如前揭三、所述。又系爭工程之工程款係其工項
      、施作數量單位或坪數計價，亦如上揭㈡、⒉、⑷所述。從
      而，就上揭短少坪數之價差，被告自無受領之法律上原因
      ，是原告請求被告返還此部分之不當得利，自有理由。
    ⒌綜上，本件原告得請求被告賠償及返還之金額為336,520(
      計算式：210,100＋35,000＋1,620＋89,800＝336,520)。
  ㈣末按給付無確定期限者，債務人於債權人得請求給付時，經
    其催告而未為給付，自受催告時起，負遲延責任。其經債權
    人起訴而送達訴狀，與催告有同一之效力，民法第229條第2
    項定有明文。又遲延之債務，以支付金錢為標的者，債權人
    得請求依法定利率計算之遲延利息。但約定利率較高者，仍
    從其約定利率；而應付利息之債務，其利率未經約定，亦無
    法律可據者，週年利率為百分之五，亦為同法第233條第1項
    及第203條所明定。本件債務不履行及不當得利之債係未定
    期限之債，而本件民事聲請調解暨起訴狀繕本係於110年2月
    22日送達被告，有卷附送達證書可憑(見卷一第85頁)，是原
    告請求自該狀繕本送達翌日即110年2月23日起至清償日止，
    按年息5%計算之利息，自屬有據。
六、綜上所述，原告依民法承攬、不當得利之法律關係請求被告
    給付如主文第1項所示，為有理由，應予准許。逾此部分之
    請求，為無理由，應予駁回。
七、本件事證已臻明確，兩造其餘攻防，核與判決結果不生影響
    ，爰不一一論述，併此敘明。
八、本件原告勝訴部分係就民事訴訟法第427條第1項訴訟適用簡
    易程序所為被告敗訴之判決，依同法第389條第1項第3款規
    定，應依職權宣告假執行。並依同法第392條第2項規定，依
    職權宣告被告如為原告預供擔保，得免為假執行。
九、訴訟費用負擔之依據：民事訴訟法第79條。
中　　華　　民　　國　 111　　年　　7 　　月　　1 　　日
                  花蓮簡易庭　法  官　李立青　　
以上正本係照原本作成。
如不服本判決，應於送達後20日內，向本院提出上訴狀（上訴狀
須表明上訴理由）並繳納上訴審裁判費；如於本判決宣示後送達
前提起上訴者，應於判決送達後20日內補提上訴理由書（均須按
他造當事人之人數附繕本）。
如委任律師提起上訴者，應一併繳納上訴審裁判費。　　　　　
中　　華　　民　　國　　111 　年　　7 　　月　　1 　　日
                              書記官  林政良